【裁判字號】    97,台上,2042
【裁判日期】    970515
【裁判案由】    違反毒品危害防制條例
【裁判全文】
最高法院刑事判決            九十七年度台上字第二０四二號
上  訴  人  甲○○
上列上訴人因違反毒品危害防制條例案件，不服台灣高等法院台
南分院中華民國九十七年二月二十九日第二審更審判決（九十六
年度上更(一)字第四五九號，起訴案號：台灣雲林地方法院檢察署
九十五年度偵字第五七一、七一０號），提起上訴，本院判決如
下：
    主  文
上訴駁回。
    理  由
按刑事訴訟法第三百七十七條規定，上訴於第三審法院，非以判
決違背法令為理由，不得為之。是提起第三審上訴，應以原判決
違背法令為理由，係屬法定要件。如果上訴理由書狀並未依據卷
內訴訟資料，具體指摘原判決不適用何種法則或如何適用不當，
或所指摘原判決違法情事，顯與法律規定得為第三審上訴理由之
違法情形，不相適合時，均應認其上訴為違背法律上之程式，予
以駁回。本件上訴人甲○○上訴意旨略稱：(一)、共同被告洪金評
於偵查中未經具結之證言，並無證據能力，原判決認有證據能力
，並作為認定上訴人犯罪之依據，其採證自屬違法。(二)、上訴人
歷次陳述態度不一，供述內容反覆，其自白未達到一般人均不致
有所懷疑而得確信其為真實之程度，原判決採用上訴人之自白認
定上訴人犯罪，有違證據法則。(三)、洪金評於原審具結證稱：查
扣之第一級毒品海洛因係伊出錢買的，之前上訴人自白出資新台
幣（下同）五十萬元，係頂罪等語；證人王慶祝於第一審具結證
稱：購買海洛因時，是洪金評約上訴人一起去，上訴人為何會去
，伊不知悉，買毒品時，上訴人未進入屋內等語，亦未證明其有
見聞上訴人有何出資販入毒品之事；洪金評與王慶祝之通訊監察
譯文，亦無任何談及上訴人是否出資購買毒品之情事；而查扣之
海洛因係在洪金評身上查獲，無從證明為上訴人共同出資購得。
綜上，除上訴人之自白外，並無其他證據足以證明其自白確與事
實相符，自應為有利上訴人之認定。(四)、原判決以上訴人於偵查
中所稱：洪金評開遊藝場期間，伊曾寄放機台在裡面，伊出資五
十萬元購買海洛因之資金來源，其中二十五萬元係洪金評因伊寄
放機台所給伊之分紅，另二十五萬元係伊賭博所贏得等語之供述
，作為認定上訴人犯罪證據之一，惟台灣雲林地方法院九十五年
度簡字第五八號簡易判決已認定在洪金評經營之「至尊電子遊戲
場」查扣之四十二台賭博性電子遊戲機具均為洪金評所有，上訴
人僅至該處賭博等情，並已判決確定，足證原審未詳查事實，即
採信上訴人上開偵查中與事實不符之自白，顯有調查未盡及認事
採證違背證據法則之違法。(五)、原判決認定上訴人有販賣毒品牟
利之犯行，但原判決未說明認定上訴人有此意圖所憑之證據，有
判決不備理由之違法。(六)、上訴人月薪僅二萬多元，是否有能力
籌措五十萬元資金購買海洛因，已非無疑，原判決僅憑上訴人前
後不一之自白，而未說明有無其他直接或間接之證據，足以證明
上訴人確有販賣毒品犯行，即遽行認定上訴人犯罪，有判決不備
理由及理由矛盾之違法等語。
惟查證據之取捨、證據證明力之判斷，以及事實有無之認定，屬
事實審法院之職權，苟其取捨判斷與認定，並不違背論理法則及
經驗法則，即不容任意指為違法，而執為適法之第三審上訴理由
。本件原審認定上訴人有原判決所載之販賣第一級毒品海洛因犯
行，係以該事實業據上訴人於警詢、偵查及第一審羈押訊問時坦
承不諱，核與洪金評於警局、偵查及第一審羈押訊問時所述上訴
人之犯罪事實相符。上訴人出資五十萬元及洪金評出資一百四十
萬元合資購得之第一級毒品海洛因，經法務部調查局鑑定結果，
確含海洛因成分，有該局鑑定書在卷可稽。上訴人與洪金評、王
慶祝等人同車前往彰化向綽號「阿水」之成年男子販入海洛因，
於返回途中即被警查獲等情，亦經王慶祝於第一審審理中證述無
訛。上訴人自承平日在碾米工廠工作，月薪二萬多元，足見其經
濟並不寬裕，上訴人亦供認其染有吸毒習性，於被查獲前一星期
左右最後一次施用毒品後已開始戒毒，而海洛因係粉狀，易受潮
浸濕，受熱融化，如非供販賣，無一次販入大量海洛因之理，足
證其係基於販賣營利而販入等證據資料，予以綜合判斷，認上訴
人犯行洵堪認定。並以核上訴人所為，係犯毒品危害防制條例第
四條第一項之販賣第一級毒品罪，依刑法第五十九條規定酌量減
輕其刑，再酌情量處有期徒刑七年四月，已詳其所憑證據及認
定之理由。且指駁說明上訴人及洪金評事後翻供，所稱上訴人未
出資購買海洛因云云，分別為卸責及迴護上訴人之詞，為不足採
；上訴人及洪金評於警詢時供稱：其二人均有出資購買海洛因等
情，固與其等於原審審理中所言，上訴人未出資之情節不符，惟
其二人於被警查獲之初之陳述，不虞串證，且基於道義，亦無陷
害朋友之虞，自較事過境遷在法院審判中之陳述為真實，其等警
詢中之陳述，有較可信之特別情況，且為證明上訴人犯罪事實存
否所必要，應得為證據之理由。所為論斷，均有卷存證據資料可
資覆按。上訴意旨雖指摘原判決違法云云，惟查上訴人及其辯護
人於原審審理中對洪金評之審判外陳述（包括在偵查中之陳述）
，未聲明異議，原審審酌該陳述作成時之情況，核無違法取供或
其他瑕疵，且為證明本件犯罪事實所必要之重要關係事項，認為
以之作為證據為適當，自得採為證據。此為原審認事採證職權之
合法行使，上訴意旨任意指摘為違法，並非合法之上訴理由。王
慶祝係不知上訴人是否及如何出資購買毒品之事，故其未言及上
訴人犯罪及其與洪金評之通話時未談及上訴人，並不足據為有利
上訴人之認定；洪金評係於販入毒品後，未及將上訴人應分得之
毒品交付上訴人，即為警查獲，故毒品雖在洪金評身上查獲，此
亦不得為有利上訴人之認定，上訴意旨謂上開事證為有利上訴人
之事證云云，尚有誤會。法官依據法律獨立審判，不受任何干涉
，為憲法第八十條所明定，故法官就具體案件審判時，自不受其
他案件判決之拘束；則原判決採信上訴人於偵查中之自白（即上
訴人所供：其曾寄放遊戲機台於洪金評之遊藝場，上訴人此次購
買五十萬元之海洛因，其資金之一半為洪金評所給寄放機台之分
紅，另二十五萬元為上訴人賭博所贏得之現款等情），並不受台
灣雲林地方法院九十五年度簡字第五八號簡易判決所認定洪金評
經營之「至尊電子遊戲場」內被查扣之四十二台賭博性電動遊戲
機具均為洪金評所有，上訴人僅至該處賭博等事實之拘束，上訴
意旨執該判決指摘原審認事採證為違法云云，亦非適法之上訴理
由。原判決認定上訴人犯罪，並非僅憑上訴人之自白，上訴意旨
謂原判決僅憑上訴人之自白認定上訴人犯罪云云，並非依據卷內
資料執為指摘之合法上訴理由。至於其他上訴意旨均係就原審已
調查及依憑證據所為認事採證職權之合法行使，以及原判決已論
列說明之事項，依憑己見，任意指摘為違法，並重為事實之爭執
，否認犯罪，殊與法律規定得為第三審上訴理由之違法情形不相
適合。衡以前開說明，其上訴為違背法律上之程式，應予駁回。
據上論結，應依刑事訴訟法第三百九十五條前段，判決如主文。
中    華    民    國  九十七  年    五    月   十五   日
                      最高法院刑事第六庭
                          審判長法官  陳  正  庸
                                法官  賴  忠  星
                                法官  林  秀  夫
                                法官  宋      祺
                                法官  陳  祐  治
      本件正本證明與原本無異
                                      書  記  官
中    華    民    國  九十七  年    五    月  二十二  日
                                                   Ｒ


司法院資訊處製作；財團法人民間司法改革基金會備份。
